【裁判字號】    98,易緝,197
【裁判日期】    990121
【裁判案由】    詐欺
【裁判全文】
臺灣板橋地方法院刑事判決             98年度易緝字第197號
公  訴  人  臺灣板橋地方法院檢察署檢察官
被      告  丙○
上列被告因詐欺案件，經檢察官提起公訴（90年度偵緝字第1213
號）及移送併案（91年度調偵字第24號），本院依簡式審判程序
程，判決如下：
    主  文
丙○連續意圖為自己不法之所有，以詐術使人將本人之物交付，
處有期徒刑肆月，如易科罰金，以銀元佰元折算壹日。
    事  實
一、丙○因知悉友人乙○○、甲○○平日有在買賣股票，遂意圖
    為自己不法之所有，基於詐欺取財之概括犯意，於民國89年
    2 月9 日，向甲○○佯稱：有認識之證券交易營業員，可代
    為操作股票等語，使甲○○陷於錯誤，而將其所有之華信商
    業銀行股票13,000股交予丙○，丙○隨即將之賣出而得款新
    臺幣（下同）325,900 元；嗣丙○又承前概括犯意，於89年
    3 月8 日，向乙○○佯稱：已看好多支股票，且已買進，可
    代為操作股票，再分配獲利等語，致乙○○信以為真而陷於
    錯誤，陸續於89年3 月10日、同年月13日，將222,000 元、
    175,000 元（合計397,000 元）以存款方式，存入丙○設於
    世華商業銀行之存款帳戶（帳號：00000000000 號）內，丙
    ○隨即於同年月31日，將其上開存款帳戶之內存款提領一空
    ，隨即逃逸無蹤，甲○○、乙○○始知受騙。
二、案經甲○○、乙○○訴由臺灣板橋地方法院檢察署檢察官偵
    查起訴暨移送併案。
    理  由
一、本案被告丙○所犯係死刑、無期徒刑、最輕本刑為3 年以上
    有期徒刑或高等法院管轄第一審案件以外之罪，其於準備程
    序中就被訴事實為有罪之陳述，經本院告知簡式審判程序之
    旨，並聽取檢察官、被告之意見後，經合議庭裁定由受命法
    官獨任進行簡式審判程序，合先敘明。
二、上揭犯罪事實，業據被告丙○於本院審理時坦承不諱，且經
    證人即告訴人甲○○、乙○○於偵查中指訴明確，復有告訴
    人甲○○提出之環球綜合證券股份有限公司有價證券買賣對
    帳單、世華聯合商業銀行存款帳戶存摺明細、告訴人甲○○
    委託被告買賣股票之委託書各1 紙、告訴人乙○○上開存款
    之存款存入憑條2 紙附卷可稽，足認被告自白與事實相符。
    本案事證明確，被告犯行堪以認定，應依法論科。
三、按行為後法律有變更者，適用行為時之法律。但行為後之法
    律有利於行為人者，適用最有利於行為人之法律，刑法第2
    條第1 項定有明文（刑法第2 條係規範行為後法律變更所生
    新舊法律比較適用之準據法，是刑法第2 條本身雖經修正，
    但該條文既屬適用法律之準據法，本身尚無比較新舊法之問
    題，應逕適用裁判時之刑法第2 條規定以決定適用之刑罰法
    律）。又比較時應就罪刑有關之共犯、未遂犯、想像競合犯
    、牽連犯、連續犯、結合犯，以及累犯加重、自首減輕暨其
    他法定加減（如身分加減）與加減例等一切規定，綜其全部
    罪刑之結果而為比較（最高法院95年第8 次刑事庭會議一、
    (四)之決議要旨參照）。查被告行為後，刑法第33條第5 款有
    關罰金之最低數額、第56條有關連續犯等規定，業於94年2
    月2 日修正公布，自95年7 月1 日起施行，茲就比較情形分
    述如下：
  (一)刑法第33條第5 款有關罰金之最低數額部分，刑法分則編各
    罪所定罰金之貨幣單位原為銀元，修正前刑法第33條第5 款
    規定：「罰金：（銀元）1 元以上」，而銀元與新臺幣間之
    折算，依現行法規所定貨幣單位折算新臺幣條例規定，以銀
    元1 元折算新臺幣3 元；修正後刑法第33條第5 款則規定：
    「罰金：新臺幣1,000 元以上，以百元計算之」；經比較修
    正前、後之規定，修正後刑法第33條第5 款所定罰金之最低
    數額，較之修正前提高，自以修正前刑法第33條第5 款規定
    ，較有利於被告。
  (二)刑法第56條有關「連續數行為而犯同一之罪名者，以一罪論
    ，但得加重其刑至二分之一」之連續犯規定，業經修正刪除
    ，此雖非犯罪構成要件之變更，惟顯已影響行為人刑罰之法
    律效果，自屬法律變更，而應比較修正前、後之規定。亦即
    被告基於概括犯意所為之數行為，自95年7 月1 日起已不再
    成立連續犯而得論以一罪並得加重其刑，而應依具體行為之
    性質論罪。查被告前開所為2 次詐欺取財之犯罪行為均發生
    於新法施行之前，且其所為之各次行為，時間、地點、對象
    ，各均獨立，但其時間緊接，所犯係構成要件相同之罪名，
    主觀上顯係基於概括犯意所為，依修正前第56條之規定，得
    成立連續犯，論以一罪並得加重其刑；修正後既將連續犯之
    規定刪除，而被告前開數行為，並無接續犯或包括一罪、想
    像競合犯之情形，其先後多次犯行，各獨立成罪，應分論併
    罰，比較修正前、後規定，自以修正前之刑法第56條規定，
    較有利於被告。
  (三)綜合上述各條文修正前、後之比較，可知修正前、後之規定
    ，就罰金之最低數額，由修正前之銀元1 元即新臺幣3 元，
    修正提高為新臺幣1,000 元，且就罪數而論，依修正前之規
    定，被告得依連續犯之規定，論以一罪，惟依修正後之規定
    ，被告則應分論數罪，是修正後之規定，均顯然不利於被告
    ，揆諸前揭最高法院決議所揭示之罪刑綜合比較原則，依刑
    法第2 條第1 項前段之規定，自應整體適用行為時即修正前
    之規定處斷。
  (四)至刑法施行法雖亦於95年6 月14日修正增訂第1 條之1 （有
    關罰金之最高數額），並自95年7 月1 日起施行，而罰金刑
    貨幣單位雖因而有「銀元」、「新臺幣」之更異，惟適用結
    果之罰金額度則無二致，就罰金法定刑提高之「刑罰權規範
    內容」並無利或不利變更，此部分自不生新舊法之比較問題
    ，應適用具特別法及準據法（刑法施行法第1 條之1 第1 項
    具有準據法性質）之刑法施行法第1 條之1 規定（參照臺灣
    高等法院暨所屬法院95年法律座談會刑事類提案第16、19號
    法律問題），併此敘明。
四、核被告所為，係犯刑法第339 條第1 項之詐欺取財罪。被告
    先後2 次犯行，時間緊接，觸犯構成要件相同之罪，顯係基
    於概括犯意反覆為之，為連續犯，應依修正前刑法第56條規
    定，論以一罪，並加重其刑。再就被告對告訴人甲○○詐欺
    取財之犯行，雖未據檢察官起訴，然與起訴部分有如前述連
    續犯之裁判上一罪關係，復經檢察官移送併辦（臺灣板橋地
    方法院檢察署91年度調偵字第24號），為起訴效力所及，本
    院自應併予審究。爰審酌被告犯罪之動機、目的、方法、所
    詐得之金額，兼衡其犯罪後坦承犯行，已知悔悟，且已與告
    訴人甲○○、乙○○達成和解（有本院調解筆錄在卷可佐）
    等一切情狀，量處如主文所示之刑（依最高法院95年度第8
    次刑事庭會議決議六、(一)之意旨，新刑法第57條之規定，為
    法院就刑之裁量審認標準見解之明文化，非屬法律之變更，
    無新舊法比較適用之問題）。
五、又刑法第41條有關易科罰金之折算標準之規定，亦經修正，
    而此乃屬科刑規範事項之變更，其折算標準為裁判時所應諭
    知，自有就新舊法規定比較之必要。而按95年7 月1 日修正
    公布施行之刑法第2 條第1 項規定，行為後法律有變更者，
    適用行為時之法律。但行為後之法律有利於行為人者，適用
    最有利於行為人之法律，係採從舊從輕之原則。而所謂「法
    律有變更」，係指足以影響行為之可罰性範圍及其法律效果
    之法律修正而言，易科罰金之折算標準、易服勞役之折算標
    準及期限涉及裁量權之行使，係屬科刑規範事項，其折算標
    準於裁判時並應於主文內諭知，與一般純屬執行之程序有別
    ，是如新舊法對易科罰金之折算標準、易服勞役之折算標準
    及期限各有不同時，自應依上開規定，比較適用最有利於行
    為人之法律。而比較時應就罪刑有關之共犯、未遂犯、連續
    犯、牽連犯、結合犯、以及累犯加重、自首減輕、暨其他法
    定加減原因、與加減例等一切情形，綜其全部之結果，而為
    比較，再適用有利於行為人之法律處斷，且應就罪刑有關之
    一切情形，比較其全部之結果，而為整個之適用，不能割裂
    而分別適用有利益之條文，本院24年上字第4634號、27年上
    字第2615號判例固足參照，但此之所謂不能割裂適用，係指
    與罪刑有關之本刑而言，不包括易刑處分，事關刑罰執行之
    易刑處分仍應分別適用最有利於行為人之法律。易言之，倘
    所處之主刑同時有徒刑、拘役易科罰金、罰金易服勞役之情
    形時，關於易科罰金、易服勞役部分應分別為新舊法有利不
    利之比較，依刑法第2 條第1項 從舊從輕原則定其易刑之折
    算標準（最高法院96年度臺上字第2233號判決要旨參照）。
    行為時即修正前刑法第41條第1 項前段規定：「犯最重本刑
    為5 年以下有期徒刑以下之刑之罪，而受6 個月以下有期徒
    刑或拘役之宣告，因身體、教育、職業、家庭之關係或其他
    正當事由，執行顯有困難者，得以1 元以上3 元以下折算1
    日，易科罰金」，而被告行為時之易科罰金折算標準，依修
    正前罰金罰鍰提高標準條例第2 條前段（現已刪除）規定，
    就其原定數額提高為100 倍折算1 日，則被告行為時之易科
    罰金折算標準，應以銀元300 元折算1 日，經折算為新臺幣
    後，應係以新臺幣900 元折算為1 日。裁判時即修正後刑法
    第41條第1 項前段則規定：「犯最重本刑為5 年以下有期徒
    刑以下之刑之罪，而受6 個月以下有期徒刑或拘役之宣告者
    ，得以新臺幣1,000 元、2,000 元或3,000 元折算1 日，易
    科罰金」，比較修正前、後之易科罰金折算標準，以行為時
    即修正前之規定，較有利於被告，依刑法第2 條第1 項前段
    之規定，應適用修正前刑法第41條第1 項前段、修正前罰金
    罰鍰提高標準條例第2 條前段之規定，諭知易科罰金之折算
    標準，以示懲儆。
六、又被告行為後，中華民國96年罪犯減刑條例固於96年7 月4
    日制定公布，並自同年月16日施行，而按於中華民國96年罪
    犯減刑條例施行前，經通緝而未於中華民國96年12月31日以
    前自動歸案接受偵查、審判或執行者，不得依本條例減刑，
    該條例第5 條定有明文。查被告前開於89年2 月9 日起至89
    年3 月31日止，犯詐欺取財罪，而經本院判處罪刑，惟被告
    係於「91年2 月4 日」經本院發布通緝，並於「98年11月27
    日」，在桃園縣桃園市○○路與大興西路口，因通緝而為警
    查獲逮捕到案之情，業據被告於警詢時供明在卷，足見被告
    係於前開中華民國96年罪犯減刑條例施行「前」經通緝，且
    於該條例第5 條所規定之「96年12月31日」之後，始為警「
    逮捕到案」，並非自動歸案接受審判，依前開中華民國96年
    罪犯減刑條例第5 條之規定，不得減刑，是本案核與減刑之
    要件不符，自不得依該條例予以減刑，末此指明。
據上論斷，應依刑事訴訟法第273 條之1 第1 項、第299 條第1
項前段，刑法第2 條第1 項前段、第339 條第1 項、修正前刑法
第55條、第41條第1 項前段，修正前罰金罰鍰提高標準條例第2
條前段，刑法施行法第1 條之1 第1 項、第2 項前段，判決如主
文。
本案經檢察官高智美到庭執行職務。
中    華    民    國    99    年    1     月    21    日
                  刑事第十九庭  法  官  鄧雅心
以上正本證明與原本無異。
如不服本判決應於收受判決後10日內向本院提出上訴書狀，並應
敘述具體理由。其未敘述上訴理由者，應於上訴期間屆滿後20日
內向本院補提理由書（均須按他造當事人之人數附繕本）「切勿
逕送上級法院」。
                                書記官  王小芬
中    華    民    國    99    年    1     月    21    日
附錄本案論罪科刑法條
中華民國刑法第三百三十九條
意圖為自己或第三人不法之所有，以詐術使人將本人或第三人之
物交付者，處五年以下有期徒刑、拘役或科或併科一千元以下罰
金。
以前項方法得財產上不法之利益或使第三人得之者，亦同。
前二項之未遂犯罰之。

司法院資訊處製作；財團法人民間司法改革基金會備份。
